臺灣桃園地方法院民事裁定
111年度家聲抗字第10號
抗  告  人  施正軒
代  理  人  洪誌聖律師(法扶律師)
相  對  人  施雲傑
            徐芬民
上列抗告人因聲請宣告停止親權等事件，聲請訴訟救助，對於本
院民國110年12月27日110年度家救字第103號第一審所為裁定提
起抗告，本院合議庭裁定如下：
    主      文
原裁定廢棄。
本件准予訴訟救助。
抗告程序費用由抗告人負擔。
    理      由
一、抗告意旨略以：依法律扶助法第63條規定，經准許法律扶助
    之無資力者，向法院聲請訴訟救助時，除顯無理由者外，應
    予以訴訟救助，而抗告人業經法律扶助基金會核准扶助在案
    ，法院應無庸就其資力再為審查，原裁定逕對抗告人為不利
    之裁定，似有未洽，爰提起抗告，並聲明：原裁定廢棄，准
    予訴訟救助等語。
二、按當事人無資力支出訴訟費用者，法院應依聲請，以裁定准
    予訴訟救助，民事訴訟法第107 條前段定有明文；此於家事
    非訟事件亦應類推適用之(最高法院101 年度第7 次民事庭
    會議決議意旨參照)。又經財團法人法律扶助基金會（下稱
    法扶基金會）分會准許法律扶助之無資力者，其於訴訟或非
    訟程序中，向法院聲請訴訟救助時，除顯無理由者外，應准
    予訴訟救助，不受民事訴訟法第108條規定之限制，此為民
    國104年7月1日修正、同年月6日施行之法律扶助法第63條所
    明定。該條之修正理由揭示：「依最高法院101年度第7次民
    事庭會議決議意旨，訴訟救助制度不應侷限訴訟事件始有適
    用，非訟事件（含家事非訟事件）縱無規定，亦得類推適用
    ，爰明定經准許法律扶助之無資力者除於訴訟程序外，亦得
    於非訟程序中聲請訴訟救助之規定。鑑於民事訴訟及行政訴
    訟之訴訟救助亦以無資力為前提，而法律扶助之申請人，既
    符合本法所定無資力之要件，而經分會准許法律扶助，其再
    向法院聲請訴訟救助時，法院就其有無資力，允宜無庸再審
    查，以簡省行政成本，並強化訴訟救助之功能，爰刪除但書
    規定，並參考民事訴訟法第107條第1項但書規定，限定除有
    顯無理由之情形外，法院應准予訴訟救助」。足見法律扶助
    之申請人，倘經法扶基金會審查符合無資力之要件，不限於
    訴訟或非訟程序，其向法院聲請訴訟救助時，除顯無理由外
    ，法院就其有無資力，已毋庸再審酌，應准予訴訟救助，藉
    以簡省法院之調查程序，俾強化法院訴訟救助之功能。
三、再按法律扶助法第5條規定：「本法所稱無資力者，係指下
    列情形之一：一、符合社會救助法規定之低收入戶、中低收
    入戶。二、符合特殊境遇家庭扶助條例第四條第一項之特殊
    境遇家庭。三、其可處分之資產及每月可處分之收入低於一
    定標準。申請人非同財共居之配偶或親屬，其名下財產不計
    入前項第三款之可處分之資產。前項第三款之資產及收入，
    申請人與其父母、子女、配偶或同財共居親屬間無扶養事實
    者得不計入；申請人與其配偶長期分居者，亦同。第一項第
    三款可處分資產、收入標準及前項之認定辦法，由基金會定
    之」。另財團法人法律扶助基金會受法律扶助者無資力認定
    標準（下簡稱「無資力認定標準」）第2條第1項第2款規定
    ：應准予全部扶助者，係指申請人可處分之資產及每月可處
    分之收入符合「申請人非單身戶，其可處分之資產未逾五十
    萬元，且其家庭人口自第三人起，每增加一人，可處分資產
    增加十五萬元。其每月可處分之收入，未逾其住所地直轄市
    、縣（市）主管機關審核認定社會救助法「中低收入戶之收
    入標準」。但金門縣及連江縣依台灣省標準為其計算標準」
    。同標準第4條亦規定：「第2條所稱每月可處分之收入，包
    括下列各款之總額：一、工作收入：指其包括專職、兼職、
    定期、不定期，或臨時性之工作等實際工作之所得。二、利
    息收入。三、股利、股息。四、租金收入。五、財產交易所
    得。六、接受贈與。七、其他可處分之收入。申請人家庭人
    口每月支出或收入符合下列各款情形之一，得自前項所列每
    月可處分之收入中扣除：一、全家共同居住房屋或雖非共同
    居住，因具正當原因而需在外租屋之合理租金。二、依強制
    執行法第一百一十五條之一規定對於薪資或其他繼續性給付
    債權之扣押款項或因更生方案或債務清償方案平均每月應清
    償金額。三、營業成本。四、職業所需動產貸款。五、就學
    貸款。六、申請消費者債務清理事件扶助每月擬清償之金額
    。七、家庭人口中有重大傷病而需定期支付之必要費用。八
    、因申請人單親扶養子女、照顧直系血親或經濟狀況顯較艱
    困等其情可憫，不扣除該收入或支出顯然違背法律扶助目的
    。前項第一款、第三款及第四款各款之金額合計不得逾二萬
    元；第五款之金額合計不得逾一萬元。第二項第七款重大傷
    病之範圍，依衛生福利部公布之全民健康保險重大傷病範圍
    定之。第二項第八款於審查委員會決定後，應陳分會會長同
    意。申請人家庭人口中，如有因身故或傷病，而獲得一次性
    保險給付、救濟金或其他類似之補助或賠償金，若計入申請
    人之家庭總資產顯有不公者，應依獲得該金額者之國民平均
    餘命攤提，計入其每月收入。平均餘命以當年度內政部公布
    之平均餘命為準」。從而，法律扶助法所稱之「無資力者」
    ，乃為民事訴訟法第107條第1項前段「無資力支出訴訟費用
    者」之特別規定，法院對於經法扶基金會准予法律扶助之無
    資力者，聲請訴訟救助時，自應以無資力認定標準第2條及
    第4條所規定之無資力資格認定標準為據（最高法院102年度
    台抗字第876號裁定意旨參照）。
四、經查，抗告人前向本院聲請宣告停止親權等事件，業經本院
    受理在案（本院110年度家親聲字第504號），並經法扶基金
    會核准扶助，此有抗告人所提出之申請人資力審查詢問表及
    審查表、法扶基金會專用委任狀為據。依抗告人所提出之法
    扶基金會審查表記載:「資力部分：應計算人口數2人；全戶
    可處分收入新臺幣（下同）35,000元，收入上限46,800元，
    全戶可處分資產390,000元，資產上限500,000元等語，並佐
    以原審卷內所附抗告人之稅務電子閘門財產所得調件明細表
    所載內容，抗告人名下無不動產，財產僅有汽車二部，其中
    一部出廠年份為1988年、另一部出廠年份為2017年，依法扶
    基金會審查時所估，該車輛之價值約為39萬元，足見抗告人
    之資力狀況符合前述無資力認定標準第2條第1項第2款之規
    定。原審卷內所附新北市政府社會局訪視抗告人之訪視調查
    報告內容雖記載：抗告人為計程車司機，扣除車貸（1萬3千
    多元）及油資每月收入約3萬多元，較大開銷為房租1萬7千
    元；另於綜合評估記載：抗告人及其配偶皆有工作及收入來
    源，收入合計約5、6萬元等語，惟依前開無資力資格認定標
    準第4條第2項之規定，縱抗告人與其配偶月收入以6萬元計
    ，僅扣除抗告人居住之房屋租金17,000元後（00000-00000=
    43000，尚未扣除抗告人之計程車油資、台灣大車隊月費等
    營業成本），抗告人之收入並未達法律扶助上限之46,800元
    (計算方式：以110年抗告人申請法律扶助時之桃園市「中低
    收入戶之收入標準」（即該年度之最低生活費標準15,600元
    之1.5倍，15600×1.5=23,400）」，再乘以2<抗告人之應計
    算人口數2人>，計為46,800元），綜上，堪認抗告人之資力
    狀況符合無資力認定標準第2條及第4條之「無資力」情形，
    是依法律扶助法第63條之規定，本件除聲請人之聲請顯無理
    由者外，應准予訴訟救助。又觀諸依抗告人聲請狀所載之聲
    請意旨，抗告人於其本案之聲請，並非顯無理由，從而，本
    件抗告人聲請訴訟救助，應予准許。
五、綜上，抗告人之資力狀況符合無資力認定標準第2條及第4條
    之「無資力」情形，且其本案之聲請並非顯無理由，依法律
    扶助法第63條之規定，抗告人聲請訴訟救助，應予准許。原
    審駁回抗告人之聲請，尚有未洽，抗告意旨指摘原裁定不當
    ，求予廢棄，為有理由。爰由本院予以廢棄，自為裁定如主
    文第2項所示。
六、據上論結，本件抗告為有理由，爰裁定如主文。
中　　華　　民　　國　　111 　年　　5 　　月　　31　　日
                  家事法庭    審判長法  官  蘇昭蓉
　
                                    法  官  劉佩宜
　
                                    法  官  林曉芳
　　　　　　　　　　　　　　　　　　

正本係照原本作成。
本裁定除以適用法規顯有錯誤為理由，不得再抗告；如提再抗告
，應於收受送達後10日內委任律師為代理人向本院提出再抗告狀
（須附繕本），並繳納再抗告費新臺幣1,000元。
中　　華　　民　　國　　111 　年　　5 　　月　　31　　日
                                     書記官  甘治平